【裁判字號】    99,易,538
【裁判日期】    990730
【裁判案由】    誣告
【裁判全文】
臺灣桃園地方法院刑事判決               99年度易字第538號
公  訴  人  臺灣桃園地方法院檢察署檢察官
被      告  甲○○
選任辯護人  梁治律師
上列被告因誣告案件，經檢察官提起公訴（98年度偵字第20520
號）及移送併案審理（99偵字第15660 號）後，本院依簡式審判
程序判決如下：
    主  文
甲○○未指定犯人，而向該管公務員誣告犯罪，處拘役肆拾日，
如易科罰金，以新臺幣壹仟元折算壹日。
    事  實
一、甲○○明知其於民國98年2月18日前某日，在其位於桃園縣
    桃園市○○路186號辦公室內所交付予劉榮政之支票2紙（支
    票號碼分別為：AB0000000、AB0000000、發票人均為翁賢欽
    、發票日均為民國98年7月9日、面額均為新臺幣20萬元、付
    款人則均為永豐銀行汀州分行）並未遺失，因其與劉榮政間
    有金錢糾葛未獲解決，竟於98年6月19日，向臺北市○○區
    ○○街217號永豐銀行汀州分行，填寫票據掛失止付通知書
    以辦理票據掛失止付，復填具遺失票據申報書，佯稱上揭支
    票係於98年2月間在其前開辦公室內遺失，並轉請警察機關
    追查涉嫌侵占遺失物罪嫌，未指定犯人，而向該管公務員誣
    告犯罪。嗣受讓上開支票之執票人全哲科技有限公司於98年
    2月18日向永豐銀行南崁分行提示該2紙支票，遭該銀行以支
    票已遭掛失為由退票，經臺灣票據交換所轉請警方調查，始
    查悉上情。
二、案經桃園縣政府警察局蘆竹分局報告臺灣桃園地方法院檢察
    署檢察官偵查提起公訴及檢察官移送併辦審理。
    理  由
一、本件被告甲○○所犯未指定犯人誣告之罪，非死刑、無期徒
    刑、最輕本刑為3年以上有期徒刑之罪，或高等法院管轄第
    一審案件，被告於本院準備程序進行中，就被訴事實為有罪
    之陳述，經本院認合於刑事訴訟法第273條之1第1項之規定
    ，裁定進行簡式審判程序，合先敘明。
二、訊據被告對於上開事實坦承不諱（參本院99年7月16日準備
    程序筆錄），且與證人劉榮政、乙○○及吳長樹證述之情節
    互核相符（分參臺灣桃園地方法院檢察署98年度偵字第
    20520號卷第25至29、34至37、48至50、78至79頁），並有
    前揭支票退票理由單、支票正反面影本、掛失止付票據提示
    人資料調查表、票據掛失止付通知書、遺失票據申報書及全
    哲科技有限公司台北國際商業銀行票據代收存摺內頁影本之
    代收註記資料分別在卷可稽（見同上卷第5至14、第52、53
    頁）。是如上開事實欄所示之支票2紙，確係由被告甲○○
    向金融機構申報掛失止付之事實，足堪認定。本件事證明確
    ，應依法論科。
三、論罪科刑：
（一）罪名：核被告之所為，係犯刑法第171條第1項之未指定犯
      人誣告罪。
（二）減刑：按犯誣告之罪，於所誣告之案件裁判確定前自白者
      ，減輕或免除其刑，刑法第172條定有明文。而該條之規
      定，並不專在獎勵犯罪人之悛悔，而要在引起偵查或審判
      機關之易於發見真實，以免被誣告人終於受誣，故不論該
      被告之自白在審判前或審判中，自動或被動，簡單或詳細
      ，一次或二次以上，並其自白後有無翻異，茍其自白在所
      誣告之案件裁判確定以前，即應依該條減免其刑（最高法
      院31年上字第345號判例意旨參照）。查本件被告雖於警
      詢、偵查中否認犯行，然其於本院準備程序中已自白其誣
      告犯行（詳見本院99年7月16日準備程序筆錄），斯時其
      所誣告之案件尚未進行何等裁判程序，自屬在其所誣告之
      案件裁判確定前自白，爰依上開規定減輕其刑。
（三）量刑：爰審酌被告之行為有足使該等支票之執票人涉犯侵
      占遺失物罪嫌而無端受訴追之虞，且足令國家機關發動無
      益之司法偵查程序，耗費司法資源，兼衡其教育程度為高
      中畢業，智識程度係屬中上，暨考量其犯罪手段、情節、
      所生危害，及犯後於本院準備程序時為認罪之陳述，尚有
      悔意等一切情狀，量處如主文所示之刑，並諭知易科罰金
      之折算標準，以資懲儆。
（四）附此敘明事項：臺灣桃園地方法院檢察署檢察官另以99年
      度偵字第15660 號移送併辦意旨書，以被告前揭同一犯行
      犯行另經全哲科技有限公司法定代理人乙○○向臺灣臺北
      地方法院檢察署檢察官提出告訴，經臺灣高等法院檢察署
      檢察長令轉臺灣桃園地方法院檢察署檢察官偵辦，故移送
      本院併辦處理等語，經核併辦部分與本件起訴之案件之犯
      罪事實相同，確屬於事實上同一案件，本院自應予審酌，
      附此敘明。
四、適用之法律：
（一）刑事訴訟法第273條之1第1項、第299條第1項前段。
（二）刑法第171 條第1 項、第172 條、第41條第1 項前段。
（三）刑法施行法第1條之1第1項、第2項前段。
本案經檢察官顏世翠到庭執行職務。
中    華    民    國    99    年    7     月    30    日
                  刑事第三庭法  官  楊麗文
以上正本證明與原本無異。
如不服本判決應於收受本判決後10日內向本院提出上訴書狀，上
訴書狀應敘述具體理由。上訴書狀未敘述上訴理由者，應於上訴
期間屆滿後20日內補提理由書狀於本院 (均須按他造當事人之人
數附繕本 )「切勿逕送上級法院」。
                            書記官  柯凱騰
中    華    民    國    99    年    8     月     2    日
附錄本案論罪科刑法條：
刑法第171條第1項
未指定犯人，而向該管公務員誣告犯罪者，處1年以下有期徒刑
、拘役或300元以下罰金。

司法院資訊處製作；財團法人民間司法改革基金會備份。
